【裁判字號】    92,訴,418
【裁判日期】    920326
【裁判案由】    毒品危害防制條例
【裁判全文】
臺灣臺中地方法院刑事判決                          九十二年度訴字第四一八號
    公  訴  人  臺灣臺中地方法院檢察署檢察官
    被      告  乙○○
    選任辯護人  尤雯雯律師
                張居德律師
右列被告因違反毒品危害防制條例案件，經檢察官提起公訴（九十一年度偵字第二三
一七四號），本院判決如左：
    主  文
乙○○無罪。
    理  由
一、公訴意旨略以：被告乙○○明知海洛因係毒品危害防制條例列管之第一級毒品，
    竟仍基於販賣第一級毒品海洛因營利之犯意，於民國（下同）九十一年十一月二
    十七日上午十時十四分至十五分，與甲○○（另案偵辦）以電話聯絡談妥甲○○
    以新臺幣（下同）四千元之價格向被告購買第一級毒品海洛因之細節後，相約在
    位於臺中縣梧棲鎮○○路○段「中正國小」前交易。嗣於同日上午十時三十分許
    ，被告攜帶第一級毒品海洛因一包（毛重○˙九公克）前往中正國小前，販賣交
    付予甲○○時，旋即為警查獲，並扣得前開第一級毒品海洛因一包（毛重○˙九
    公克）。員警並於同日上午十一時許，經被告帶同前往其位於臺中縣梧棲鎮○○
    路○段九二一之三號居處，搜索，扣得第一級毒品海洛因三包（毛重共計二˙二
    公克）、第二級毒品安非他命一包（毛重○˙三公克）、安非他命吸食器圓頭玻
    璃管二支、第一級毒品海洛因殘渣夾鏈袋六個（施用毒品案件部分，另案偵辦）
    ，因認被告涉有違反毒品危害防制條例第四條第一項之販賣第一級毒品罪嫌。
二、按犯罪事實應依證據認定之，無證據不得推定其犯罪事實，又不能證明被告犯罪
    或其行為不罰者，應諭知無罪之判決，刑事訴訟法第一百五十四條及第三百零一
    條第一項分別定有明文。又認定犯罪事實，所憑之證據，雖不以直接證據為限，
    間接證據亦包括在內，然無論直接或間接證據，其為訴訟上之證明，須於通常一
    般之人均不致於有所懷疑，而得確信其為真實之程度者，始得據之為有罪之認定
    ，倘其證明尚未達到此一程度，而有合理性懷疑之存在時，即無從為有罪之認定
    ，根據「罪證有疑，利於被告」之證據法則，即不得遽為不利於被告之認定（參
    照最高法院著有七十六年臺上字第四九八六號判例）；次按犯罪事實之認定，應
    憑真實之證據，倘證據是否真實尚欠明顯，自難以擬制推測之方法，為其判斷之
    基礎，而認定犯罪事實之證據係指足以認定被告確有犯罪行為之積極證據而言，
    該項證據自須適合於被告犯罪事實之認定，始得採為斷罪資料（最高法院五十三
    年臺上字第六五六號、二十九年上字第三一○五號判例可資參照）。復按以營利
    之意圖交付毒品，收取對價之行為，為販賣。如先持有後，未具營利意圖而授受
    毒品，為轉讓。若因他人別無管道購買毒品施用，而事先約定由其幫助出面代購
    或合買毒品，並分攤價金分受毒品，則為幫助施用，最高法院九十一年度臺上字
    第四一四九號刑事判決意旨可資參照。
三、公訴人認被告乙○○涉有違反毒品危害防制條例第四條第一項之販賣第一級毒品
    罪嫌，無非係以證人甲○○之指述、扣案之海洛因一包，為其主要論據，然訊據
    被告固坦承：於上開時、地為警查獲時所查扣之海洛因係由伊交予證人甲○○等
    情，惟堅決否認有何販賣第一級毒品海洛因之犯行，辯稱：伊與證人甲○○之前
    曾經一起出資購買海洛因，查獲當日證人甲○○打電話給伊說要買四千元的海洛
    因，甲○○打電話後，伊就打電話給真實姓名、年籍不詳，綽號「蝦仔」之成年
    男子說要買六千元的海洛因，伊的部分是二千元，證人甲○○的部分是四千元，
    綽號「蝦仔」之人與伊約在大庄郵局前面等，六千元伊先出，拿到海洛因後就到
    中正國小等證人甲○○，後來就被警方查獲。伊是與證人甲○○一起出錢買海洛
    因，沒有販賣海洛因給證人甲○○等語。經查：
（一）被告坦承：於上開時、地為警查獲時所查扣之海洛因係由伊交予證人甲○○，
      查獲當日證人甲○○打電話給伊說要買四千元的海洛因，證人甲○○打完電話
      後，伊就打電話給綽號「蝦仔」之人說要買六千元的海洛因，伊的部分是二千
      元，證人甲○○的部分是四千元，綽號「蝦仔」之人與伊約在大庄郵局前面等
      ，六千元伊先出，拿到海洛因後伊就到中正國小等證人甲○○，後來就被警方
      查獲乙節，核與證人甲○○於本院審理時所證稱：其因搶奪超商案件向警方自
      首，警察因看到其手上有注射海洛因的痕跡，所以問其海洛因來源，其告訴警
      方說是向被告拿的，查獲當天其和警察一起在車上打電話給被告，說要五千元
      的海洛因，被告說現在沒有那麼貴，四千就夠了，打完電話後其與警方一起到
      中正國小等被告，其與警察先到，其在中正國小外面等，等了不到十分鐘，被
      告來了就把海洛因交給其，警方就上前逮捕被告（見本院九十二年二月十二日
      訊問筆錄）；證人即當場處理之員警吳瑞淵於本院審理時亦證稱：當初證人甲
      ○○向警方自首搶奪案件，他說因為他被毒品所害，沒有錢所以才去搶超商，
      證人甲○○當時把他向何人買毒品供出來，所以才會查獲這件，證人甲○○以
      警方的行動電話打被告的行動電話，電話的內容大概是講說要買毒品，要買多
      少錢，到達約定的地點之後，證人甲○○先下車，約下車十分鐘左右被告才出
      現，被告當時是騎機車過來，警方過去查獲的時候證人甲○○手上已經有毒品
      了（見本院九十二年二月二十六日訊問筆錄）等語明確；另扣案之毒品一包，
      經送法務部調查局鑑驗結果：確係第一級毒品海洛因，有該局九十二年一月二
      十七日調科壹字第一二○○一二四○八號鑑定通知書乙紙在卷可憑，及被告所
      使用之行動電話號碼0000000000號電話通聯紀錄附卷足參，則被告
      於九十一年十一月二十七日當日確有與證人甲○○聯絡購買海洛因之事宜，且
      其所交付之該包毒品係確第一級毒品海洛因，其上開自白確與事實相符。
（二）然被告辯稱：伊係與證人甲○○一起出資購買海洛因，並無販賣海洛因予證人
      甲○○等語。經查：證人甲○○於偵查中證稱：其沒有向被告乙○○購買海洛
      因，是公家買的，其拿錢給被告，然後其在空屋等，每次約等半小時至一小時
      ，被告就會將毒品拿來，約在中正國小將毒品交給其，每次都是在學校裡面分
      毒品，大約每星欺二、三天不等買一次（見偵查卷第六十頁）；於本院審理時
      亦結證稱：其認識被告很久了，在九十年遇到被告時，被告說他說他有在拿好
      東西，被告也知道其有用海洛因，問其要不要，被告叫其拿錢給他，他有地方
      可以買，其用這個方法開始買一直到被查獲時約二個月，大概二天就買一次，
      買一次的數量約四、五千元的海洛因重量大概就是與這次被查獲的差不多，被
      告去買的時候都是其拿錢給被告，他就馬上去買，有時候一個多小時才拿來，
      有時候幾分鐘就拿來，之後約在中正國小的外面拿，有時候被告會拿一整包海
      洛因給其，有時候被告可能也有出錢，東西比較多被告就會找其到國小裡面去
      分。其沒有想過直接去買不用透過被告去買，因為其用海洛因不想讓太多人知
      道，而且其與被告已經認識很久也信任被告，所以才會一直用這個方式去買海
      洛因，每次都是其打電話給被告說其要多少錢的海洛因，被告就會跟其約在一
      個地點，都是在中正國小，其到中正國小的時候把錢拿給被告，被告就會去拿
      海洛因，其就在中正國小等，被告就會把其要的量拿給其，幾乎都是當天、同
      一時間這麼做。其想法是拜託被告去買，如果被告不幫忙買的話，不知道可以
      請何人幫忙買（見本院九十二年二月十二日訊問筆錄、九十二年三月十二日審
      理筆錄）等語明確，核與被告於本院審理時所稱：伊曾經與證人甲○○一起出
      錢買過海洛因，之前大概是每人各出三千元，總共買了三至五次，查獲當天證
      人甲○○打電話說要一起買海洛因，伊買了六千元，證人甲○○是四千元，伊
      的部分是二千元。一起買量比較多，比較便宜。之前海洛因買回來之後，伊與
      證人甲○○就會一起到中正國小旁分海洛因，數量是看出多少錢來分（見本院
      九十二年二月十日訊問筆錄）等語大致相符。則依被告與證人甲○○所言以觀
      ，扣案之第一級毒品海洛因，係被告與證人甲○○合資購買，並非由被告一人
      購買，由被告取得該海洛因之所有權後，再將部分毒品販賣或轉讓予證人甲○
      ○。是參照上開最高法院判決意旨所示，被告上開所為，與先持有毒品後，具
      營利意圖，取得對價而販售毒品予他人之要件，或不具營利意圖而授受毒品予
      他人之要件均不符。
（三）綜上說明，公訴人所舉之證據，尚不足以證明被告有何毒品危害防制條例法第
      四條第一項之販賣第一級毒品犯行，此外，本院亦查無任何證據，足資證明被
      告有何公訴人所指販賣第一級毒品犯行，是揆諸首揭法條及判例意旨，不能證
      明被告犯罪，依法自應為被告無罪之諭知。
四、至被告乙○○明知證人甲○○託其聯絡購買毒品海洛因，其目的在於非法施用毒
    品海洛因，竟代為向真實姓名、年籍均不詳，綽號「蝦仔」之人購買毒品海洛因
    事宜，固另涉犯毒品危害防制條例之幫助施用第一級毒品罪嫌。惟按，刑事訴訟
    法第三百條所謂科刑判決得就起訴之犯罪事實變更檢察官所引應適用之法條者，
    係指法院於不妨害事實之同一範圍內，自由認定事實，適用法律而言。本件公訴
    人所起訴之事實，係指被告涉犯毒品危害防制條例第四條第一項之販賣第一級毒
    品罪嫌，與本院所認被告所另涉犯之幫助施用第一級毒品罪嫌間，犯罪形態、方
    式均屬歧異，二者之基本社會事實並不相同，本院自不得變更檢察官起訴法條，
    而逕予判決，是此部分應由檢察官另行偵辦，附此敘明。
據上論斷，應依刑事訴訟法第三百零一條第一項，判決如主文。
 中     華      民      國     九十二       年      三    月    二十六  日
                                  臺灣臺中地方法院刑事第六庭
                                         法  官  劉麗瑛
右正本證明與原本無異。
如不服本判決，應於送達後十日內向本院提出上訴狀（須附繕本），上訴於臺灣高等
法院臺中分院。
                                         書記官
 中     華      民      國     九十二       年      三    月    二十六  日


司法院資訊處製作；財團法人民間司法改革基金會備份。
